臺灣彰化地方法院民事裁定　　　　　　100年度監宣字第153號
聲　請　人　李淑慧
相　對　人　黃資迪
上列聲請人聲請輔助宣告事件，本院裁定如下：
    主      文
宣告黃資迪（男、民國○○年○月○日生、國民身分證號碼：Ｚ00000
0000號）為受輔助宣告之人。
選定李淑慧（女、民國○○年○月○日生國民身分證號碼：Ｚ0000000
00號）為受輔助宣告之人之輔助人。
聲請費用新臺幣壹仟元由受輔助宣告之人負擔。
    理    由
一、聲請意旨略以：相對人黃資迪係聲請人李淑慧之子，相對人
    於民國81年9月3日因中度智能不足，致不能為意思表示或受
    意思表示，或不能辨識其意思表示之效果，為此爰依民事訴
    訟法第597條之規定，聲請對其為監護宣告等語。
二、按法院對於監護之聲請，認為未達民法第14條第1項之程度
    者，得依民法第15條之1第1項規定，為輔助之宣告，民法第
    14條第3項定有明文；法院對於監護之聲請，認為未達民法
    第14條第1項之程度，而有輔助宣告之原因者，得依職權以
    裁定變更為輔助宣告，亦為民事訴訟法第624條之3第1項所
    明定。次按對於因精神障礙或其他心智缺陷，致其為意思表
    示或受意思表示，或辨識其意思表示效果之能力，顯有不足
    者，法院得因本人、配偶、四親等內之親屬、最近一年有同
    居事實之其他親屬、檢察官、主管機關或社會福利機構之聲
    請，為輔助之宣告；受輔助宣告之人，應置輔助人，民法第
    15條之1第1項、第1113條之1第1項亦定有明文。又依民法第
    1113條之1第2項準用同法第1111條之1規定，法院選定輔助
    人時，應依受輔助宣告之人之最佳利益，優先考量受輔助宣
    告之人之意見，審酌一切情狀，並注意下列事項：（一）受
    輔助宣告之人之身心狀態與生活及財產狀況。（二）受輔助
    宣告之人與其配偶、子女或其他共同生活之人間之情感狀況
    。（三）輔助人之職業、經歷、意見及其與受輔助宣告之人
    之利害關係。（四）法人為輔助人時，其事業之種類與內容
    ，法人及其代表人與受輔助宣告之人之利害關係。
三、經查：聲請人主張之事實，業據其提出戶籍謄本、親屬系統
    表、身分證影本、身心障礙手冊影本、診斷書為據，本院於
    鑑定人即行政院衛生署彰化醫院梁孫源醫師前審驗相對人之
    精神狀況，經點呼後相對人有回應，且對於本院詢問之問題
    大致可正確回答，並斟酌前開鑑定醫師所為之鑑定意見，認
    相對人為中度智能障礙患者，其理解判斷能力較一般人明顯
    不足，但未完全喪失，對於管理處分自己財產有給予經常性
    協助之必要，其回復可能性低，因智能障礙從小存在，已持
    續多年，為一種慢性現象，個案目前17歲仍屬中度智能障礙
    ，日後改善的機會不大。鑑定判定：基於受鑑定人有中度智
    能障礙，經常需要協助管理處分自己的財產，且回復之可能
    性低，「為意思表示或受意思表示效果之能力顯有不足，但
    尚未達到完全不能辨識其意思表示結果程度」，其障礙程度
    ，可為輔助宣告等情，有該院100年11月30日彰醫精字第100
    0009242號函暨成年監護宣告鑑定書一份在卷可稽。本院審
    酌上開勘驗結果及醫師所為之鑑定意見，認相對人非完全不
    能辨識其意思表示之效果，未達應受監護宣告之程度，惟其
    辨識能力顯有不足，從而，聲請人聲請監護宣告，尚屬有間
    ，惟相對人仍有受輔助之必要，爰依職權以裁定為輔助之宣
    告。
四、次查：聲請人李淑慧為受輔助宣告人之母，有戶籍謄本、親
    屬系統表附卷可參，聲請人請求由其擔任監護人，經聲請人
    及相對人之兄弟即黃仁佑、黃俊豪、黃俊彥等人召開親屬會
    議，並經親屬會議全體成員決議，同意由李淑慧擔任相對人
    之監護人，業據聲請人提出親屬會議同意書為憑，再聲請人
    為相對人之母，實屬至親，當能妥善照顧相對人，茲本院參
    酌前揭各節，認由李淑慧任輔助人，能符合受輔助宣告之人
    之最佳利益，爰選定李淑慧為輔助人。
五、爰裁定如主文。
中    華    民    國   100    年     12    月    8    日
                   家事法庭   法  官    施坤樹
以上正本係照原本作成。
如不服本裁定關於選定輔助人之部分，應於送達後十日內向本院
提出抗告狀，並繳納抗告費新臺幣1,000元；其餘關於輔助宣告
之部分，不得抗告。
中    華    民    國   100    年    12    月    8     日
                              書記官    許珍滋